【裁判字號】    90,上訴,1705
【裁判日期】    900614
【裁判案由】    毒品危害防制條例
【裁判全文】
臺灣高等法院刑事判決                            九十年度上訴字第一七五號
    上  訴  人  臺灣桃園地方法院檢察署檢察官
    被      告  甲○○
右上訴人因被告毒品危害防制條例案件，不服臺灣桃園地方法院八十九年度訴字第一
四七六號，中華民國九十年三月十二日第一審判決（起訴案號：臺灣桃園地方法院檢
察署八十九年度偵字第一四九四號）提起上訴，本院判決如左：
        主  文
上訴駁回。
        理  由
一、公訴意旨略以：被告甲○○於民國 (下同）八十八年十二月間某日，基於幫助施
    用毒品之犯意，開車載送陳英財至劉家明（另案審理）位於桃園縣蘆竹鄉○○路
    三三五巷二三弄三二號住處，介紹陳英財與劉家明認識，並由劉家明提供第一級
    毒品海洛因微量予陳英財施用，因認被告涉犯毒品危害防治條例第十條第一項施
    用第一級毒品之幫助犯罪嫌。
二、按犯罪事實應依證據認定之，無證據不得推定其犯罪事實；又不能證明被告犯罪
    者，應諭知無罪之判決，刑事訴訟法第一百五十四條、第三百零一條第一項分別
    定有明文。次按認定被告有罪之事實，應憑證據，如未能發現相當之證據，或證
    據不足以證明，自不能以推測或擬制之方法，以為裁判之基礎；且認定事實所憑
    之證據，其為訴訟上之證明，須達於通常一般人均不致有懷疑，而得確信其為事
    實之程度者，始得據為有罪之認定，倘其證明尚未達到此一程度，而有合理之懷
    疑存在時，尚難為有罪之認定基礎；苟積極證據不足以為不利於被告事實之認定
    ，即應為有利被告之認定，更不必有何有利之證據，最高法院三十年上字第八一
    六號、四十年台上字第八六號、七十六年台上字第四九八六號判例可資參照。
三、公訴人認被告甲○○涉犯前揭罪嫌，係以被告之自白及證人陳英財之證述資為論
    據。惟訊據被告甲○○堅詞否認有何右揭幫助陳英財施用第一級毒品海洛因之犯
    行，並辯稱：「伊不會開車，是陳英財開車載伊去劉家明家找劉家明出去玩，伊
    只是純粹介紹陳英財與劉家明認識，並未幫助陳英財施用海洛因。」等語。經查
    ，被告甲○○固曾於警訊時供稱：「我確實曾介紹陳英財向劉家明購買毒品，但
    金錢、毒品並非我經手，而是他們雙方親自交，我只是坐在同一台車上目睹他們
    交易情形」等語（見偵卷第九頁正面），然旋於偵訊時改稱：「（警訊中稱曾介
    紹陳英財向劉家明買毒品？），警察打我要我咬劉家明，（到底有無看到陳英財
    向劉家明買毒品？）我曾於（八十八年）十二月初介紹陳（英財）和劉（家明）
    認識，上週（八十九年一月中旬）有看到他交東西給陳（英財）（東西是毒品）
    ，有看到白白的一包，（如何知道交的物品是毒品？）有看到他拿到後拿火點來
    吸，（何地看到劉家明及陳英財交易？）桃園市○○路、力行路紅燈下。」等語
    （見偵卷第二六頁正、反面及第二七頁反面），後於原審審理時則供稱：「是陳
    英財開車載我去劉家明家找他出去玩，我自己沒吸海洛因，我知道陳英財在用海
    洛因，也知道劉家明在用安非他命，不知道劉家明有無用海洛因，我只是純粹介
    紹陳英財與劉家明認識，我知道他們有毒品來源。」、「（八十八年）十二月初
    去找劉家明時，劉家明有拿海洛因出來請陳英財吃，但沒收陳英財錢，因為我沒
    看到陳英財拿錢給劉家明，但我沒吃，不知道陳英財要去劉家明家吸海洛因，他
    們用抽煙的，摻在煙中」等語（見原審卷第四二、四三、六九頁），則從上述被
    告先後多次供述，就時間（八十八年十二月間某日或八十九年一月中旬某日）、
    地點（劉家明位於蘆竹鄉○○路三三五巷二三弄三二號住處或桃園市○○路、力
    行路路口）均不相同，反覆不一，其自白之真實性已有可疑。再證人陳英財於警
    訊時先供稱「八十八年十二月初甲○○介紹我至劉家明住處買安非他命五千元。
    」等語（見偵卷第十三頁背面），又於偵訊中證稱：「（安非他命是否係阿猴即
    甲○○介紹你向劉家明買的？）劉家明拿給我吃的，我不曾向劉家明購買安非他
    命，那五千元是我要還給甲○○的，那天我拿錢還給甲○○，我告訴甲○○說我
    想用，他便帶我去劉家明家，（何以甲○○說有一次在桃園市○○路、力行路口
    看到劉家明拿安非他命給你？）是有一天我載甲○○去找劉家明出去玩，劉家明
    拿香煙給我抽。」等語（見偵卷第六三頁反面、第六四頁正面）證人陳英財前後
    二次證言，所提及其施用之毒品均為第二級毒品安非他命，並非公訴意旨所指之
    第一級毒品海洛因，且先後證述內容亦不相符，其證言之真實性亦有疑問。另證
    人劉家明先於警訊否認販賣安非他命予證人陳英財，嗣於偵查中否認販賣海洛因
    予證人陳英財等情（見偵卷第六頁背面、第四六頁正面），後於原審審理中證稱
    ：「（八十八年十二月間被告是否載陳英財到你家？）他們好像坐車來，因為被
    告沒有車，他們去我家找我，要找我去力行路吃東西，（有無提供海洛因給陳英
    財？）我沒有賣他，但我有給他用，是中午那時候，是用抽煙的，當時我拿出一
    根煙來，我坐前座，我抽幾口，拿給陳英財抽，甲○○有無接著抽我不知道。」
    （見原審卷第四四頁），證人劉家明於原審審理中係證稱被告甲○○確於八十八
    年十二月間某日偕同陳英財至其住處，之後其駕車搭載被告及陳英財一起外出時
    ，其取出摻有第一級毒品海洛因之香煙自行吸用數口後，交予陳英財施用等情，
    就公訴人所指八十八年十二月間某日，被告與陳英財前往劉家明住處係邀同劉家
    明外出，在車行途中，因劉家明施用摻有第一級毒品海洛因之香煙後，始交予陳
    英財施用，並非被告專程開車載陳英財前往劉家明住處施用毒品，被告甲○○雖
    曾介紹陳英財與劉家明相識，然介紹其等認識之初，並非為幫助陳英財施用海洛
    因之意，此外，本院復查無積極證據證明被告確有公訴人所指之幫助施用第一級
    毒品海洛因犯行，其犯罪自屬不能證明，原審為被告甲○○無罪之諭知，核無不
    合。公訴人上訴意旨猶執陳詞仍指被告犯罪，非有理由，上訴應予駁回。
據上論斷，應依刑事訴訟法第三百六十八條，判決如主文。
本案經檢察官王安明到庭執行職務。
中      華      民      國    九十      年      六      月     十四     日
                              台灣高等法院刑事第七庭
                                  審判長法  官  黃  賽  月
                                        法  官  林  瑞  斌
                                        法  官  蘇  隆  惠
右正本證明與原本無異。
如不服本判決應於收受送達後十日內向本院提出上訴書狀，其未敘述上訴之理由者並
得於提起上訴後十日內向本院補提理由書（均須按他造當事人之人數附繕本）。
                                        書記官  周  素  秋
中      華      民      國     九十     年      六      月     十四     日


司法院資訊處製作；財團法人民間司法改革基金會備份。
